【裁判字號】    97,建,2
【裁判日期】    970513
【裁判案由】    給付違約金
【裁判全文】
臺灣新竹地方法院民事判決                 97年度建字第2號
原      告  徐文惠即研田建築企業社
訴訟代理人  潘秀華律師
被      告  永琦營造有限公司
法定代理人  甲○○
上列當事人間請求給付違約金事件，本院於民國97年4月29日言
詞辯論終結，判決如下：
    主      文
被告應給付原告新臺幣壹佰壹拾伍萬伍仟元，及自民國九十七年
一月十五日起至清償日止，按年息百分之五計算之利息。
訴訟費用由被告負擔。
本判決第一項於原告以新臺幣拾捌萬伍仟元供擔保後，得假執
行；但被告如於假執行程序實施前以新臺幣壹佰壹拾伍萬伍仟元
為原告預供擔保，得免為假執行。
    事實及理由
壹、事實摘要：
一、原告主張：
(一)、原告就所有之新竹市○○段1376地號土地之房屋興建工程，
    於民國95年6月15日與被告簽訂契約書（被告係由其員工呂
    紹麟代為訂約），由被告承攬施作，並於契約書第5條約定
    本工程應於簽訂後20日內正式開工，於開工日起180工作天
    完工，期間原告並已依約給付工程款完竣工，惟被告自95年
    7月5日開工後，本應於30週內完工，惟迄今被告就系爭工程
    均未能依約如期完工，按依契約書第25條第1款、第3款之約
    定：「由於乙方之責任未能按第四條規定期限內完工，每逾
    期一天需扣除總價千分之一。」「雙方之違約罰金，以合約
    總工程造價十分之一為上限金額。」查被告之遲延完工已逾
    百日，依契約書第25條第1款、第3款之規定，原告自得請求
    被告給付合約總工程造價之10分之1即新臺幣（下同）1,155
    ,000元之違約金。
(二)、對被告抗辯之陳述：
(1)、本件之開工日為95年7月17日，原告並不爭執。
(2)、系爭工程被告迄今均未完工，被告稱其已於96年6月29日完
    工並不實在，且其就雨天之扣除亦有錯誤，茲臚列如後：
、被告執建物謄本上記載之建築完成日期96年6月29日為完工
    日期之主張，實無理由。按建物謄本上之建築完成日期乃為
    使用執照核發之日期，非當然為完工之日期，工程究以何階
    段為完工之認定，自仍須以雙方之契約約定為斷。依雙方於
    95年6月15日簽訂之契約書所附「工程預算書」所載各期施
    工工程觀之，使用執照申請後，系爭工程並未完工，尚需「
    內牆粉刷完成」、「磁磚完成」，方係「完工交屋」，亦即
    使用執照之核發日期絕非系爭工程之完工日期，是被告主張
    系爭工程已於96年6月29日完工，不應採信。
、又「按一般營建工程施工之進度常受天候之影響，是以此類
    契約所謂之『工作天』，係指工地能實際工作之天數而言。
    換言之，所謂『工作天數』，除應將星期例假日剔除外，凡
    因天候致影響正常工作之進行，如颱風級數或降雨量達一定
    之標準者，均不能計算在內。」、「〔約定遲延完工按日計
    付違約金者應扣除不能施工之日數〕依據兩造簽訂之合約第
    十條約定，至遲應於六十六年三月底以前開工，計至六十七
    年九月十五日上訴人進住系爭房屋日止，共計為五百卅一日
    (因上訴人只稱於六十七年九月間遷入居住，而未說明日期
    ，參酌民法第一百二十四條第二項後段法理，推定為該年、
    月之十五日，被上訴人巨業公司雖主張上訴人係於六十七年
    七月遷入居住，而未據舉證以實其說無從憑信)。扣除約定
    之工作天二百四十天，及不能施工之降雨天一百八十三日 (
    見巨業公司呈案之台北降水量紀綠表冊，該公司雖主張降雨
    天有二百卅四天不能施工，但其中有僅見雨跡之毛毛雨，或
    下午五時以後之毛毛雨，均不影響施工，不在扣除之列，故
    該公司多算之五十一天降雨天，應予剔除)，尚餘一百零八
    天，即係被上訴人巨業公司遲延完工之日數，依約違約金按
    每日一千元計算，應給付上訴人十萬零八千元。」最高法院
    87年台上字第1285號、70年台上字第635號判決意旨可供參
    考。參諸內政部79年6月15日公（79）內營字第794622號函
    所示，非指有雨量即均可視為雨天而扣除，若只是微雨量，
    或只是下午4、5點方下雨，因不影響施工，自不能主張扣除
    ，若僅有下午下雨，亦僅能扣除半日而非全日，且須是在早
    上9點至下午5點間之下雨方列入考量，是以此標準計算，則
    ：
    1、95年7月份之工作日為11天，扣除7月26、27日2個半天，
       實際工作日為10天。
    2、95年8月份之工作日為23天，扣除8月10日1天、8月18、
       22、23日各半天，實際工作日為20.5天。
    3、95年9月份之工作日為21天，扣除9月8、12日2個半天，
       實際工作日為20天。
    4、95年10月份之工作日為20天，實際工作日亦為20天。
    5、95年11月份之工作日為22天，扣除11月2、3、28日3個全
       天，及11月15日之半天，實際工作日為18.5天。
    6、95年12月份之工作日為21天，扣除12月14、15日2個全天
       ，實際工作日為19天。
    7、96年1月份之工作日為22天，扣除1月3、17、19日3個全
       天，實際工作日為19天。
    8、96年2月份之工作日為14天，實際工作日亦為14天。
    9、96年3月份之工作日為23天，扣除3月9、19日2個全天、
       3月6、7、8、27日4個半天，實際工作日為19天。
    10、96年4月份之工作日為20天，扣除4月2、10、23日3個全
        天，實際工作日為17天。
    11、96年5月份之工作日為22天，扣除5月17、30日2個全天
        ，實際工作日為20天。
    12、96年6月份之工作日為20天，扣除6月5、6、8日3個全天
        、6月4、7日2個半天，實際工作日為16天。
    是自95年7月17日起至96年6月29日止，工作日共計239日，
    扣除26天之雨天，實際工作日亦為213天，而非被告所言之
    178天。
、事實上，系爭工程迄今尚未完工，被告於施作第12期之「內
    牆粉刷」部分工程時，即藉故不繼續施工，原告迫於無奈下
    ，只得另委其他包商為後續工程之施工，截至原告提出本訴
    即96年12月27日時均未完工交屋，即便自95年7月17日計算
    至原告為本件請求之96年12月27日止，被告遲延之工期已遠
    逾100日（如前所計算之95年7月17日起至96年6月29日止，
    扣除假日、例假日及雨天後，其工作日亦高達213日，再加
    計自96年7月1日起至96年12月26日之工作日為124天，2者合
    計為337天，扣除應完工工期180天，被告共逾期157天），
    是原告為本訴之請求實於法有據。
(三)、綜上所述，被告之遲延已逾100日，是原告為本件之請求實
    有理由。
(四)、原告為此聲明：
(1)、被告應給付原告1,155,000元，及自起訴狀繕本送達翌日起
    至清償日止，按年息百分之5計算之利息。
(2)、原告願供擔保，請准為假執行之宣告。
(3)、訴訟費用由被告負擔。
二、被告經合法通知，未於言詞辯論期日到場，惟提出答辯狀稱
    ：
(一)、不爭執之事項：
(1)、兩造於95年6月15日簽立契約書（被告由呂紹麟代理簽約）
    ，約定由被告承攬原告所有坐落新竹市○○段1367地號土地
    上之房屋新建工程。
(2)、契約書第5條約定：本工程應於簽訂合約後20天內正式開工
    ，並於開工日起180工作天完工。
(3)、契約書第25條有逾期責任之約定。
(二)、爭執之事項：
(1)、本件工程開工日期為95年7月17日，非95年7月5日：
    本件工程原計劃95年6月25日開工，但原告要求變更起造人
    ，即徐文惠變更為研田建築企業社徐文惠，因此申請展延開
    工日至95年7月17日，此項展延係不可歸責於被告，應由原
    告負責。
(2)、契約第4條完工期限之計算係以工作天計算，並非日曆天，
    原告主張應於30週內完工，容屬誤會。
(3)、被告於96年6月29日完工，有土地登記謄本及建物登記謄本
    為證，在建物登記謄本上記載建築完成日期為96年6月29日
    。又95年7月17日起至96年6月29日止共348天，其中星期六
    、日共98天，國定假日9天，下雨天63天（已扣除星期例假
    日及國定假日），合計應扣除170天，工作天剩178天，因此
    被告係在180工作天內完工，並未逾期。
(三)、被告為此聲明：
(1)、原告之訴及假執行之聲請均駁回。
(2)、訴訟費用由原告負擔。
(3)、如受不利之判決，請准供擔保免為假執行。
貳、程序部分：
(一)、本件依兩造簽訂之契約書第26條之規定，兩造因本契約涉訟
    時，合意由本院為第一審管轄法院，本院自有管轄權。
(二)、被告經合法通知，未於言詞辯論期日到場，核無民事訴訟法
    第386條各款所列情形，爰依原告之聲請，准由其一造辯論
    而為判決。
、實體部分：
一、原告於95年6月15日與被告簽訂契約書，委由被告承攬施作
    位在新竹市○○段1376地號土地之房屋興建工程，雙方約定
    工程總價11,550,000元，於簽訂後20日內正式開工，開工日
    起180工作天完工，如因被告責任致未能於規定期限內工者
    ，依契約書第25條第1款及第3款之規定，每逾期1日以工程
    總價1,000分之1計算罰金，罰金以工程總價10分之1為上限
    。嗣因原告要求變更起造人，因此展延至95年7月17日開工
    等情，為兩造所不爭執，並有契約書、工程預算書、工程預
    算書--結構工程、工程預算書--裝修工程、變更起造人申報
    書、工程工期展延申請表、土地登記謄本、建物登記謄本及
    新竹市政府（95）府工建字第00084號建造執照各1份為證，
    堪信為真實。
二、被告固以系爭工程業於96年6月29日完工，核算95年7月17日
    開工時起至96年6月29日完工時止共348天，扣除期間星期六
    、日共98天，國定假日9天，下雨天63天，合計應扣除170天
    ，工作天剩178天，因此被告係在180工作天內完工，並未逾
    期等語抗辯，並提出上開土地及建物登記謄本為證。查上開
    建物登記謄本「建物標示部」欄內固記載系爭建物完成日期
    為96年6月29日，惟依卷附兩造工程預算書及工程預算書--
    裝修工程所載，被告除應完成建物結構體外，尚有「內牆粉
    刷完成」、「磁磚完成」及「完工交屋」等各項內部及細部
    工作，是被告以上開建物登記謄本記載之建物完成日期，據
    為系爭工程完工日期，本無足採。又依兩造簽訂之契約書第
    20條第1項規定：「（一）乙方（指被告）於工程完成時，
    應函文通知甲方（指原告），甲方須於十天內辦理初驗完成
    ，合計三十天內辦理複驗完成並責成紀錄由雙方簽認，如未
    能於三十日內辦理交屋，則視同交屋完成。經驗收完成時，
    甲方應於交屋後一個星期內付清承包價款。」是系爭工程完
    工後，應有初驗或複驗之紀錄資料，被告迄未提供該等足資
    證明確已完工之證明資料，則原告主張系爭工程迄未完工之
    事實，應堪採信。
三、本件系爭工程既未完工，則自95年7月17日開工日起算至96
    年12月27日原告起訴請求時止，日曆天共529天，扣除星期
    例假日及國定假日163天，所餘工作天366天，是縱被告主張
    因下雨無法工作之日數63天為真，加計雙方180工作天完工
    之約定，總計亦僅243工作天（計算式：63＋180＝243），
    依此計算，被告仍逾期123工作天（計算式：366－243＝123
    ），是原告主張被告遲延完工逾100工作天之事實，堪以採
    信。從而，原告依兩造契約書第25條第1款及第3款之約定，
    請求被告給付工程總價10分之1之罰金即1,155,000元及自起
    訴狀繕本送達翌日即97年1月15日起至清償日止，按週年利
    率百分之5計算之利息，洵屬有據，應予准許。
肆、原告及被告分別陳明願供擔保，聲請宣告假執行及免假執行
    ，經核並無不合，爰分別酌定相當之擔保金額宣告之。
伍、本件事證已臻明確，兩造其餘攻擊防禦方法經審酌後，認於
    判決結果均不生影響，爰不一一論述。
陸、據上論結，本件原告之訴為有理由，依民事訴訟法第385條
    第1項前段、第78條、第390條第2項、第392條第2項，判決
    如主文。
中    華    民    國    97    年    5    月    13  日
                  民事第一庭  法  官  林昌義
以上正本證明與原本無異。
如對本判決上訴，須於判決送達後20日內向本院提出上訴狀。
中    華    民    國    97    年    5    月    13  日
                              書記官  馮玉玲


司法院資訊處製作；財團法人民間司法改革基金會備份。
